【裁判字號】    90,訴,179
【裁判日期】    900417
【裁判案由】    偽造文書等
【裁判全文】
臺灣桃園地方法院刑事判決                            九十年度訴字第一七九號
    公  訴  人  臺灣桃園地方法院檢察署檢察官
    被      告  甲○○
右列被告因偽造文書等案件，經檢察官提起公訴（八十九年度偵字第一六三一五號）
，本院判決如左：
    主  文
甲○○行使偽造私文書，足以生損害於他人，處有期徒刑貳月，如易科罰金，以參佰
元折算壹日，緩刑參年。
如附表編號一、二所示偽造「乙○○」名義簽帳單之顧客存根聯貳紙沒收；偽造「乙
○○」名義簽帳單之特約商店存根聯上偽造「乙○○」署名計貳枚沒收。
    事  實
一、甲○○於民國八十九年九月二十八日下午五點許，在桃園縣桃園市家樂福購物中
    心附近的春日路邊，拾獲乙○○甫遺失之身分證一枚及發卡銀行為荷蘭銀行，卡
    號0000000000000000號，持卡人為乙○○之ＶＩＳＡ信用卡一
    張，竟萌生盜刷卡詐取財物之貪念，意圖為自己不法之所有，予以侵占入己；而
    於同日下午五時十二分許，騎機車行經桃園縣經國路灣灣經國加油站時，意圖為
    自己不法之所有，隱瞞其無付款意願之事實，至該加油站加油，待該加油站工作
    人員誤以為甲○○會付款而加完價值新臺幣（下同）五百元之石油後，甲○○竟
    持前開拾獲「乙○○」名義之信用卡予不知情之不知名加油站工作人員刷卡消費
    ，該加油站工作人員誤甲○○為乙○○，讓其刷卡，甲○○即以複寫方式同時在
    簽帳單之顧客存根聯、特約商店存根聯（起訴書贅載銀行存根聯）上偽簽「乙○
    ○」署名共二枚，且同時偽造完成二聯（起訴書誤載為三聯）「乙○○」之簽帳
    單二張，並持以行使交付該加油站工作人員核對，致該工作人員於核對簽帳單上
    之簽名與與信用卡上之簽名相符後，誤認甲○○為合法之持卡人而陷於錯誤，致
    甲○○取得價值五百元之石油，且將該經偽造簽帳單中之顧客存根聯交付甲○○
    ，由該加油站工作人員留存商店存根聯，足生損害於乙○○及前開商店。嗣甲○
    ○於交付前開簽帳單後，因覺不妥，即又再告知該加油站工作人員欲改以現金支
    付上開加油款項，並於支付現金五百元後，於同日下午五時十三分許，復以同右
    刷卡方式銷帳，並承前之接續犯意，再以複寫方式同時在簽帳單之顧客存根聯、
    特約商店存根聯（起訴書贅載銀行存根聯）上，再次偽簽「乙○○」署名共二枚
    ，且同時偽造完成二聯（起訴書誤載為三聯）「乙○○」名義之簽帳單二張，並
    持其中特約商店存根聯交付該加油站工作人員核對行使，致生損害於乙○○及荷
    蘭銀行入帳管理之正確性。嗣於同年十月二十一日上午九時許，在桃園縣大溪鎮
    ○道三號公路大溪交流道處，為警查獲持有乙○○身分證而知悉上情。
二、案經內政部警政署國道公路警察局第六警察隊報告臺灣桃園地方法院檢察署檢察
    官偵查起訴。
    理  由
一、右揭犯罪事實，迭據被告甲○○於警訊時及偵審中均供承不諱，核與被害人乙○
    ○於警訊時指述情節相符，此外，並有乙○○出具之贓物認領保管單乙紙附於偵
    查卷第十頁可稽及扣案之附表編號一、二所示偽造「乙○○」名義簽帳單之特約
    商店存根聯各乙紙在卷可資佐證；本案事證明確，被告上揭犯行，洵堪認定。
二、查被告侵占他人所遺失之身分證及信用卡後，進而持該信用卡至屬特約商店之灣
    灣經國加油站出示該信用卡刷卡，且於該加油站消費後在顧客存根聯及特約商店
    存根聯之簽帳單上以複寫方式同時偽造「乙○○」之署名共計二枚，並同時偽造
    完成二聯「乙○○」名義之簽帳單共二張，再將偽造之簽帳單交與上開信用卡特
    約商店行使，而詐得價值五百元石油，後復以同右簽帳手法，為銷帳之行為，足
    生損害於乙○○及荷蘭銀行入帳管理之正確性。核其所為，係犯刑法第三百三十
    七條侵占遺失物罪，第二百十六條、第二百十條行使偽造私文書罪、第三百三十
    九條第一項詐欺取財罪。公訴意旨認被告詐得價值五百元之石油，應依刑法第三
    百三十九條第二項詐欺得利罪處斷，尚有未洽，惟起訴事實相同，爰依法變更起
    訴法條，附此敘明。被告於刷卡消費及銷帳之簽帳單上分別偽造乙○○署名之行
    為，均為偽造私文書之部分行為；又偽造私文書後復均持以行使，偽造之低度行
    為，皆為行使之高度行為所吸收，不另論罪。再其先後行使偽造私文書簽帳單消
    費、銷帳之行為，皆屬同一消費之接續行為，而基於同一行使偽造私文書犯意下
    之一部行為，只論以一罪，公訴意旨認此部分係屬連續犯關係，容有誤會，併此
    敘明。另被告所犯上述侵占遺失物罪、行使偽造私文書罪及詐欺取財罪之間，有
    方法目的之牽連關係，應從一重之行使偽造私文書罪處斷。查被告行為後，關於
易科罰金之折算標準，刑法第四十一條業於九十年一月十日經修正公布，並於同
    年月十二日生效，易科罰金之適用範圍擴大為最重本刑五年以下有期徒刑之罪，
    並明定併合處罰之數罪，如各罪均得易科罰金者，其應執行之刑逾六月時，亦得
    適用之，是被告行為後法律已有變更，經比較新舊法之結果，以修正後之新規定
    對被告較為有利，應依刑法第二條第一項前段之規定，適用裁判時即修正後之刑
    法第四十一條第一項前段，附此敘明。爰審酌被告正值青年，竟持拾獲他人遺失
    之信用卡以偽簽被害人名義之方式向特約商店詐取財物，危害社會金融秩序及真
    正持卡者權益，惟念其因一時貪念，致罹刑章，且犯後又坦承犯行，並於被害人
    未及發現際，即另支付現金等一切情狀，量處如主文所示之刑，並諭知易科罰金
    之折算標準。末查被告前未曾受有期徒刑以上刑之宣告，有臺灣高等法院被告全
    國前案紀錄表乙份在卷可憑，因一時貪慾，短於思慮，致觸犯本案犯行，經此起
    訴審判後，當能知所警惕，信無再犯之虞，本院認為前開對其宣告之刑，以暫不
    執行為適當，爰宣告緩刑三年，以啟自新。
三、如附表編號一、二所示偽造「乙○○」名義簽帳單之顧客存根聯二紙，雖未扣案
    ，然並無證據證明業已滅失，此皆為被告所有且供犯罪所用之物，業據被告供明
    在卷，依刑法第三十八條第一項第二款，宣告沒收。另扣案如附表編號一、二所
    示偽造簽帳單之特約商店存根聯二紙，於被告提出於特約商店後，已均屬該店家
    所有，非屬被告所有，自不得沒收；僅就其上偽造「乙○○」名義署名二枚部分
    ，依刑法第二百十九條規定宣告沒收。至未扣案之荷蘭銀行信用卡一張，雖係供
    被告犯罪所用之物，惟係被害人乙○○所有，非屬被告所有，業據被告供明在卷
    ，依法自不得沒收。末未扣案如附表編號一、二所示偽造「乙○○」名義之顧客
    存根聯二紙上之偽造「乙○○」署名，係屬偽造私文書顧客存根聯之一部分，已
    因沒收該二紙顧客存根聯而包括在內，即不應重為沒收之諭知（最高法院五十一
    年臺上字第一五０四號判例參照），併此敘明。
據上論斷，應依刑事訴訟法第二百九十九條第一項前段、第三百條，刑法第二條第一
項前段、第二百十六條、第二百十條、第三百三十七條、第三百三十九條第一項、第
五十五條、修正後第四十一條第一項前段、第七十四條第一款、第二百十九條、第三
十八條第一項第二款，罰金罰鍰提高標準條例第一條前段、第二條，判決如主文。
本案經檢察官周懷廉到庭執行職務。
中      華      民      國    九十      年      四      月     十七     日
                                      臺灣桃園地方法院刑事第六庭
                                          審判長法  官  孫 惠 琳
                                                法  官  曾 家 貽
                                                法  官  簡 婉 倫
右正本證明與原本無異。
如不服本判決，應於判決送達後十日內向本院提出上訴狀( 應附繕本 )，上訴於
臺灣高等法院。
                                                書記官  王 泰 元
中      華      民      國    九十      年      四      月   二十四     日
論罪科刑法條：
刑法第二百十條
偽造、變造私文書，足以生損害於公眾或他人者，處五年以下有期徒刑。
刑法第二百十六條
行使第二百十條至第二百十五條之文書者，依偽造、變造文書或登載不實事項或使登
載不實事項之規定處斷。
刑法第二百十七條
偽造印章、印文或署押，足以生損害於公眾或他人者，處三年以下有期徒刑。
盜用印章、印文或署押，足以生損害於公眾或他人者，亦同。
刑法第三百三十七條
意圖為自己或第三人不法之所有，而侵占遺失物、漂流物或其他離本人所持有之物者
，處五百元以下罰金。
刑法第三百三十九條：
意圖為自己或第三人不法之所有，以詐術使人將本人或第三人之物交付者，處五年以?
下有期徒刑、拘役或科或併科一千元以下罰金。
以前項方法得財產上不法之利益或使第三人得之者，亦同。
前二項之未遂犯罰之。
附表：
┌────┬───────────┬─────────┬──────────┐
│  編 號 │     刷 卡 時 間      │   刷 卡 地 點    │   消 費 金 額      │
│        │                      │                  │ （單位：新臺幣）   │
├────┼───────────┼─────────┼──────────┤
│   一   │ 八十九年九月二十八日 │  灣灣經國加油站  │       五百元       │
│        │    下午五時十二分    │                  │                    │
├────┼───────────┼─────────┼──────────┤
│   二   │ 八十九年九月二十八日 │      同右        │       五百元       │
│        │    下午五時十三分    │ │                    │
└────┴───────────┴─────────┴──────────┘


司法院資訊處製作；財團法人民間司法改革基金會備份。
